臺灣臺北地方法院刑事判決
110年度審訴字第1552號
公  訴  人  臺灣臺北地方檢察署檢察官
被      告  蔡仕庭





上列被告因搶奪案件，經檢察官提起公訴（110年度偵字第18801
號），因被告於本院準備程序中，就被訴事實為有罪之陳述，經
告知簡式審判程序意旨，並聽取公訴人及被告之意見後，由本院
合議庭裁定由受命法官獨任依簡式審判程序審理，判決如下：
    主      文
蔡仕庭犯搶奪罪，處有期徒刑捌月。未扣案如附表編號1、2所示
之物均沒收，於全部或一部不能沒收或不宜執行沒收時，均追徵
其價額。
    事實及理由
一、本案被告蔡仕庭所犯係死刑、無期徒刑或最輕本刑為3年以
    上有期徒刑以外之罪，且非高等法院管轄第一審案件之罪，
    其於本院準備程序中就被訴事實為有罪之陳述，由本院合議
    庭依刑事訴訟法第273條之1第1項之規定，裁定由受命法官
    獨任以簡式審判程序加以審理，且依同法第273條之2、第15
    9條第2項規定，不適用傳聞法則有關限制證據能力之相關規
    定；另依同法第310條之2準用同法第454條之規定，得製作
    略式判決書，如認定之犯罪事實、證據及應適用之法條，與
    起訴書之記載相同者，得引用之，合先敘明。　
二、本案除起訴書犯罪事實欄一、第4行所載「基於搶奪、強制
    之犯意」，應予更正為「基於搶奪之犯意」；第7至9行所載
    「即強行奪取其手提包(內有新臺幣2,000元、信用卡2張、
    退休教師證、身分證、健保卡、駕照)」，應予更正為「即
    強行奪取其如附表所示之物」；證據部分另應補充增列「被
    告蔡仕庭於本院訊問、準備程序中及審理時之自白（見本院
    卷第130頁、第165頁、第170至171頁、第173頁、第174頁）
    」外，其餘犯罪事實及證據均引用檢察官起訴書之記載（如
    附件）。
三、論罪科刑之依據： 　
  ㈠核被告蔡仕庭所為，係犯刑法第325條第1項之搶奪罪。另按
    搶奪罪之內容，當然含有使人行無義務之事，或妨害人行使
    權利等妨害自由之性質，各該罪一經成立，則妨害自由之行
    為，即已包含在內，自無另行成立妨害自由罪名之餘地（最
    高法院32年上字第1378號判決先例要旨可資參照）。經查，
    被告搶奪告訴人談遠莉之財物前，自後方摀住告訴人口鼻阻
    止其呼救而限制告訴人行動自由之舉，乃被告為遂行其搶奪
    目的所為之舉措，按上說明，當包含於搶奪行為內，而無另
    行成立妨害自由罪名之餘地。起訴書認被告前揭所為，另犯
    刑法第304條第1項強制罪，且與同法第325條第1項之搶奪罪
    為想像競合犯關係，應從一重處斷，容有誤會，附此敘明。
　㈡被告前因：①轉讓毒品案件，經臺灣嘉義地方法院以105年度
    朴簡字第225號判決各判處有期徒刑3月（共4罪），應執行
    有期徒刑8月，緩刑2年確定；嗣經臺灣桃園地方法院以106
    年度撤緩字第260號裁定撤銷前揭緩刑宣告確定；②施用毒品
    案件，經臺灣嘉義地方法院以107年度朴簡字第264號判決判
    處有期徒刑3月確定；③施用毒品案件，經臺灣嘉義地方法院
    以107年度朴簡字第327號判決判處有期徒刑3月確定；④妨害
    性自主罪等案件，經臺灣桃園地方法院以108年度審侵訴字
    第6號判決各判處有期徒刑10月、3月確定；⑤施用毒品案件
    ，經臺灣雲林地方法院以106年度訴字第915號判決各判處有
    期徒刑6月、2月確定；⑥竊盜等案件，經臺灣嘉義地方法院
    以107年度朴簡字第307號判決各判處有期徒刑3月、3月確定
    。上開②至⑥所示之罪，嗣經臺灣桃園地方法院以108年度聲
    字第3692號裁定應執行有期徒刑2年確定，與①所示之罪接續
    執行後，於民國109年11月1日縮刑期滿執行完畢等節，有臺
    灣高等法院被告前案紀錄表附卷可參。是其受上開徒刑之執
    行完畢後，於5年內故意再犯本案有期徒刑以上之罪，為累
    犯。惟依司法院釋字第775號解釋意旨，仍應於個案量刑裁
    量時具體審認被告有無特別惡性及對刑罰反應力薄弱之情，
    而斟酌是否應依刑法第47條第1項規定，加重其刑。本院審
    酌被告前案之毒品、竊盜、妨害性自主罪等案件，與本案所
    犯之罪，其犯罪類型及法益種類，均屬有別，罪質亦互異，
    尚難以被告於前案執畢後5年內再犯本案犯行，即認其有特
    別惡性及對刑罰反應力薄弱之情。本院審酌上情，認本案尚
    無應依刑法第47條第1項規定加重其刑，方符罪刑相當。
　㈢爰以行為人之責任為基礎，審酌被告有毒品、竊盜、妨害性
    自主罪等前科，此有臺灣高等法院被告前案紀錄表在卷可稽
    ，素行非佳。其不思以正當途徑獲取財物，伺機搶奪他人財
    物，不僅侵害他人之財產權，更影響社會治安非輕，所為實
    非可取；參以被告犯後坦承犯行，其所奪取如附表編號9至1
    5所示之物，均已由告訴人領回一節，有贓物認領保管單在
    卷為憑（見偵字卷第65頁），其餘如附表編號1至8所示之物
    ，則未予返還，迄今亦尚未賠償告訴人之損失或與之達成和
    解；另考量被告自述國中畢業之智識程度、擔任鐵工、日薪
    至多新臺幣（下同）2,000元、離婚、需扶養1名未成年子女
    及長輩等家庭生活經濟狀況（見本院卷第174頁），暨其犯
    罪之動機、目的及手段等一切情狀，爰量處如主文所示之刑
    ，以資懲儆。
四、沒收部分：　　
　㈠未扣案如附表編號1、2所示之物，均為被告之犯罪所得，未
    據扣案，亦未實際合法發還告訴人，復無過苛調節條款之適
    用餘地，爰均依刑法第38條之1第1項前段、第3項規定沒收
    ，並於全部或一部不能沒收或不宜執行沒收時，均追徵其價
    額。
　㈡至未扣案如附表編號3至8所示之物，考量上開物品均屬個人
    專屬物品或價值非高，倘告訴人申請註銷並補發新卡片、證
    件，原卡片或證件已失去功用，是如對上開物品宣告沒收或
    追徵，實欠缺刑法上之重要性，爰不予宣告沒收、追徵。　
　㈢又扣案如附表編號9至15所示之物，固屬被告犯罪所得，惟上
    開物品均已由告訴人領回等節，有贓物認領保管單附卷為憑
    （見偵字卷第65頁），爰均不予宣告沒收，併此敘明。
據上論斷，應依刑事訴訟法第273條之1第1項、第310條之2、第4
54條第2項、第299條第1項前段，刑法第325條第1項、第38條之1
第1項前段、第3項，刑法施行法第1條之1第1項，判決如主文。 
 本案經檢察官徐名駒提起公訴，檢察官劉文婷到庭執行職務。
中　　華　　民　　國　　111 　年　　3 　　月　　30　　日
　　　　　　　　　刑事第二十二庭  法　官　葉詩佳
上正本證明與原本無異。 
如不服本判決應於收受送達後20日內向本院提出上訴書狀，並應
敘述具體理由；其未敘述上訴理由者，應於上訴期間屆滿後20日
內向本院補提理由書（均須按他造當事人之人數附繕本）「切勿
逕送上級法院」。告訴人或被害人如對於本判決不服者，應具備
理由請求檢察官上訴，其上訴期間之計算係以檢察官收受判決正
本之日期為準。 因疫情而遲誤不變期間，得向法院聲請回復原
狀。
                                  書記官  巫佳蒨 
中　　華　　民　　國　　111 　年　　3 　　月　　30　　日
附表：
編號 品名 數量 備註 1 小錢包 1個        未領回 2 現金 新臺幣2,000元  3 駕駛執照 1張  4 中華民國身分證 1張  5 全民健康保險卡 1張  6 退休教師證 1張  7 台新銀行信用卡 1張  8 富邦銀行信用卡 1張  9 原子筆 1支    已領回 （見偵字卷第65頁） 10 鑰匙 1串  11 白色毛巾 1條  12 黑色手提包 1個  13 黑白條紋防水袋 1個  14 耳機 1條  15 雜物 1批  
附錄本案論罪科刑法條全文：
中華民國刑法第325條
（普通搶奪罪）
意圖為自己或第三人不法之所有，而搶奪他人之動產者，處6月
以上5年以下有期徒刑。
因而致人於死者，處無期徒刑或7年以上有期徒刑，致重傷者，
處3年以上10年以下有期徒刑。
第1項之未遂犯罰之。
附件：
臺灣臺北地方檢察署檢察官起訴書
                                    110年度偵字第18801號
　　被　　　告　蔡仕庭　男　25歲（民國00年00月00日生）
　　　　　　　　　　　　住桃園市○○區○○街000巷0號
　　　　　　　　　　　　居桃園市○○區○○○街000號5樓(                           限制住居)
　　　　　　　　　　　　國民身分證統一編號：Z000000000號
上列被告因搶奪等案件，已經偵查終結，認應該提起公訴，茲將
犯罪事實及證據並所犯法條分敘如下：
　　　　犯罪事實
一、蔡仕庭前因轉讓第三級毒品、妨害自由等罪，經臺灣桃園地
    方法院以108年度聲字第3692號裁定應執行刑2年，於民國10
    9年11月1日執行完畢出監。詎其猶不知悔改，意圖為自己不
    法所有，基於搶奪、強制之犯意，於110年5月25日清晨4時3
    0分許，在新北市新店區安業街陽光運動公園陽光橋上，見
    談遠莉獨自一人運動未及防備之際，徒手自後方摀住談遠莉
    口鼻往後拉，談遠莉側身往後時蔡仕庭即強行奪取其手提包
    (內有新臺幣2,000元、信用卡2張、退休教師證、身分證、
    健保卡、駕照)，得手後旋即逃逸；嗣因警方獲報後循線調
    閱監視器畫面，始悉上情。
二、案經談遠莉訴由新北市政府警察局新店分局報告偵辦。
　　　　證據並所犯法條
一、證據清單及待證事實
編號 證據名稱 待證事實 1 被告蔡仕庭之供述 坦承全部犯罪事實。 2 告訴人談遠莉之指訴 證明全部犯罪事實。 3 證人即營業小客車司機王慶祥於警詢之證述暨指認犯罪嫌疑人紀錄表 佐證上開犯罪事實 4 證人張雅媚於警詢之證述暨指認犯罪嫌疑人紀錄表、宏仁旅館住宿房客資料登記表、防範嚴重特殊傳染性肺炎健康聲明書等 佐證上開犯罪事實 5 案發地點監視器畫面截圖、現場照片及告訴人遭搶財物之照片等共27張(第67-80頁) 證明全部犯罪事實。 6 新北市政府警察局新店分局調取票聲請書暨通聯調閱查詢結果(第91-111頁) 證明被告於案發時間出現在於案發地點附近之事實。 7 新北市政府警察局新店分局搜索筆錄暨扣押物品目錄表、自願受搜索同意書、贓物認領保管單等 佐證上開犯罪事實 
二、核被告蔡仕庭所為，係犯刑法第325條之搶奪、同法第304條
    第1項之強制等罪，被告摀住告訴人口鼻阻止其呼救為搶奪
    財物之局部行為，具有局部之同一性，依社會通念，得認與
    一行為觸犯數罪名之要件相侔，請依刑法第55條從一重之搶
    奪罪論處；又被告前有如犯罪事實欄所述刑之執行紀錄，有本
    署被告刑案資料查註紀錄表在卷可憑，其於徒刑執行完畢後，5
    年以內故意再犯本件有期徒刑以上之罪，為累犯，請依刑法第
    47條第1項規定及司法院大法官釋字第775號解釋裁量是否加
    重其最低本刑。又被告之犯罪所得2,000元，請依刑法第38
    條之1第1項、第3項規定，宣告沒收，於全部或一部不能沒
    收或不宜執行沒收拾時，追徵其價額。
三、依刑事訴訟法第251條第1項提起公訴。
　此　致
臺灣臺北地方法院
中　　華　　民　　國　 110　　年　　8 　　月　　31　　日
　　　　　　　　　　　　　　　檢  察  官  徐名駒
本件正本證明與原本無異
中　　華　　民　　國 　110　　年  　 9    月    15    日
                              書  記  官  陳韋如  
附錄本案所犯法條全文 
中華民國刑法第325條
（普通搶奪罪）
意圖為自己或第三人不法之所有，而搶奪他人之動產者，處 6
月以上 5 年以下有期徒刑。
因而致人於死者，處無期徒刑或 7 年以上有期徒刑，致重傷者
，處 3 年以上 10 年以下有期徒刑。
第 1 項之未遂犯罰之。
中華民國刑法第304條
以強暴、脅迫使人行無義務之事或妨害人行使權利者，處 3 年
以下有期徒刑、拘役或 9 千元以下罰金。
前項之未遂犯罰之。